【裁判字號】    99,易,13
【裁判日期】    990427
【裁判案由】    妨害自由等
【裁判全文】
臺灣高雄地方法院刑事判決                99年度易字第13號
公  訴  人  臺灣高雄地方法院檢察署檢察官
被      告  丙○○
上列被告因妨害自由等案件，經檢察官提起公訴（98年度偵字第
25039號），本院判決如下：
    主  文
丙○○犯強制罪，處拘役貳拾日，如易科罰金，以新臺幣壹仟元
折算壹日。緩刑貳年。
被訴留滯住宅部分，公訴不受理。
    事  實
一、丙○○與林桂如因合會產生債務糾紛，丙○○欲追討債務，
    遂於民國98年8 月22日下午2 時20分許，前往林桂如之母乙○○○位於高雄市○○區○○路155 巷3 弄19號住處內，欲
    找尋林桂如之去向，於乙○○○向丙○○表明不知林桂如去
    向且拒絕提供林桂如之年籍資料，並要求丙○○離去時，丙○○基於留滯住宅及妨害自由之犯意，拒絕離去而持續留滯
    於乙○○○上開住處（留滯住宅部分，業經撤回告訴；詳下
    述），並未經乙○○○之同意，於高雄市○○區○○路155
    巷3 弄19號住處內，任意翻箱倒櫃找尋林桂如之相關年籍資
    料，於該屋內電視機旁之抽屜內搜獲林桂如之戶口名簿，欲
    強行借走該戶口名簿影印，因乙○○○拒絕，丙○○遂與乙○○○發生拉扯，而以此強暴之手段使人行無義務之事。嗣
    經在場之乙○○○之女甲○○報警後，經警到場處理，始悉
    上情。
二、案經乙○○○訴請高雄市政府警察局鼓山分局移請臺灣高雄
    地方法院檢察署檢察官偵查起訴。
    理  由
壹、有罪部分：
一、證據能力部分：
（一）按被告以外之人於偵查中向檢察官所為陳述，除顯有不可
      信之情況者外，得為證據，刑事訴訟法第159 條之1 第2
      項定有明文。按檢察官職司追訴犯罪，就審判程序之訴訟
      構造言，檢察官係屬與被告相對立之當事人一方，偵查中
      對被告以外之人所為之偵查筆錄，或被告以外之人向檢察
      官所提之書面陳述，性質上均屬傳聞證據。自理論上言，
      如未予被告反對詰問、適當辯解之機會，一律准其為證據
      ，似有違當事人進行主義之精神，對被告之防禦權亦有所
      妨礙；然而現階段刑事訴訟法規定檢察官代表國家偵查犯
      罪、實施公訴，必須對於被告之犯罪事實負舉證之責，依
      法其有訊問被告、證人及鑑定人之權，證人、鑑定人且須
      具結，而實務運作時，偵查中檢察官向被告以外之人所取
      得之陳述，原則上均能遵守法律規定，不致違法取供，其
      可信性極高，為兼顧理論與實務，乃於修正刑事訴訟法時
      ，增列第159 條之1 第2 項，明定被告以外之人（含被害
      人、證人等）於偵查中向檢察官所為陳述，除顯有不可信
      之情況者外，得為證據（最高法院93年度臺上字第2397號
      判決意旨參照）。經查：證人即告訴人乙○○○及證人告
      訴人之女甲○○對於被告強制犯行，均業於偵查中證述前
      具結（見偵卷第14頁、第15頁），且彼陳述均經全程錄影
      ，又被告未表示上揭證人偵查中之證述，有何顯有不可信
      之情況，本院審酌其所為陳述之外部附隨之環境或條件，
      即其當時陳述時之偵查筆錄製作之原因、過程及其功能等
      加以觀察其信用性，並無顯不可信之情況（最高法院96年
      臺上字第3070號判決參照），揆諸上揭說明，上開證人即
      告訴人乙○○○及證人告訴人之女甲○○於偵查中之證述
      ，均具有證據能力。
（二）按被告以外之人於審判外之言詞或書面陳述，除法律有規
      定者外，不得作為證據，刑事訴訟法第159 條第1 項定有
      明文；另按被告以外之人於審判外之陳述，雖不符前四條
      之規定，而經當事人於審判程序同意作為證據，法院審酌
      該言詞陳述或書面陳述作成時之情況，認為適當者，亦得
      為證據；當事人、代理人或辯護人於法院調查證據時，知
      有第159 條第1 項不得為證據之情形，而未於言詞辯論終
      結前聲明異議者，視為有前項之同意；同法第159 條之5
      規定甚明。本案所據以認定被告丙○○犯罪事實之證據，
      其中部分屬傳聞證據，除上揭證據外，因檢察官及被告於
      本院言詞辯論終結前均未對其證據能力聲明異議，本院認
      該等傳聞證據作成之情況亦無不當之情形，依刑事訴訟法
      第159 條之5 規定，該等傳聞證據均具備證據能力，合先
      敘明。
二、上揭犯罪事實，業據被告丙○○於本院審理時坦承不諱，核
    與證人即告訴人乙○○○及證人告訴人之女甲○○於偵查中
    證述之情節相符（見偵卷第11頁、第12頁），並有林桂如之
    戶口名簿、被告丙○○所提之合會會單影本各1 份、蒐證照
    片4 張附卷可稽（見偵卷第20頁、第21頁；警卷第6 頁至第
    8 頁），堪認被告丙○○之自白與事實相合，得為認定事實
    之依據。是本件強制犯行，事證明確，足以證明。
三、核被告丙○○所為，係犯刑法第304 條第1 項之強制罪。爰
    審酌被告丙○○不思以理性、平和之方式處理與告訴人乙○○○之女林桂如間之合會債務糾紛，竟率以上開強暴方式以
    圖解決債務紛爭，所為實有不該，惟念其犯後已坦認犯行，
    態度尚可，且慮及其係為向告訴人之女林桂如催討積欠之債
    務而犯下本件犯行，且雙方業已和解，告訴人乙○○○表示
    不再追究乙節，有撤回告訴狀在卷可憑（見本院卷第38頁）
    ，暨其犯罪之動機、目的、手段、對被害人所受損害等一切
    情狀，量處如主文所示之刑，並考量被告丙○○之學歷、職
    業諭知易科罰金之折算標準。又查被告丙○○未曾受有期徒
    刑以上刑之宣告，有臺灣高等法院被告前案紀錄表1 份在卷
    可按，又被告丙○○與告訴人乙○○○業已和解，告訴人乙○○○亦表示不再追究，已於前述，且被告丙○○應係為保
    障自己債權心切，一時失慮而觸犯本罪，復於本院審理中坦
    承犯行，已有反省悔悟之心，諒其經此偵審程序之後，應知
    所警惕，信無再犯之虞，本院認前開所宣告之刑以暫不執行
    為適當，併依刑法第74條第1 項第1 款規定諭知緩刑2 年，
    以啟自新。
貳、公訴不受理部分：
一、公訴意旨另略以：被告丙○○與林桂如因合會產生債務糾紛
    ，被告丙○○欲追討債務，遂於98年8 月22日下午2 時20分
    許，前往林桂如之母即告訴人乙○○○位於高雄市○○區○○路155 巷3 弄19號住處內，欲找尋林桂如之去向，於告訴
    人乙○○○向丙○○表明不知林桂如去向且拒絕提供林桂如
    之年籍資料之後，告訴人乙○○○並要求被告丙○○退去，
    詎料被告丙○○拒絕離去，且基於留滯住宅之犯意，持續留
    滯於告訴人乙○○○上開住處；因認被告丙○○涉有刑法第
    306 條第2 項（起訴書誤載為第1 項）之留滯住宅罪嫌等語
    。
二、按告訴乃論之罪，告訴人於第一審辯論終結前，得撤回其告
    訴；又告訴經撤回者，法院應諭知不受理之判決，刑事訴訟
    法第238 條第1 項、第303 條第3 款分別定有明文。
三、本件被告留滯住宅案件，經檢察官提起公訴，認被告丙○○
    犯有刑法第306 條第2 項之滯留住宅罪，依據刑法第308 條
    規定，須告訴乃論。茲據告訴人乙○○○具狀聲請撤回其告
    訴乙節，有撤回告訴狀1 份在卷可按（見本院卷第38頁），
    揆諸上開說明，對該部分即應依刑事訴訟法第303 條第3 款
    規定，諭知不受理之判決。
據上論斷，應依刑事訴訟法第299 條第1 項前段、第303 條第3
款，刑法第304 條第1 項、第41條第1 項前段、第74條第1 項第
1 款，刑法施行法第1 條之1 ，判決如主文。
本案經檢察官王兆琳到庭執行職務。
中    華    民    國    99    年    4     月    27    日
                  刑事第十三庭  法  官  王參和
以上正本證明與原本無異。
如不服本判決應於收受送達後10日內向本院提出上訴書狀，並應
敘述具體理由；如未敘述上訴理由者，應於上訴期間屆滿後20日
內向本院補提理由書（均須按他造當事人之人數附繕本）「切勿
逕送上級法院」。
中    華    民    國    99    年    4     月    27    日
                                書記官  葉祝君
附錄本判決論罪科刑法條：
中華民國刑法第304條
以強暴、脅迫使人行無義務之事或妨害人行使權利者，處 3 年
以下有期徒刑、拘役或 3 百元以下罰金。
前項之未遂犯罰之。

司法院資訊處製作；財團法人民間司法改革基金會備份。
